臺灣嘉義地方法院民事判決
                                    110年度嘉小字第650號
原      告  蘇春展  
被      告  蕭奕夫即嘉義市私立宏仁老人養護中心


上列當事人間請求侵權行為損害賠償等事件，本院於民國110年8
月3日言詞辯論終結，判決如下：
    主      文
原告之訴及假執行之聲請均駁回。
訴訟費用新臺幣1,000元由原告負擔。       
    事實及理由
壹、程序方面：
    按訴狀送達後，原告不得將原訴變更或追加他訴。但請求之
    基礎事實同一，且不甚礙於被告之防禦與終結者，不在此限
    ，民事訴訟法第255 條第1項第2款、第7款定有明文。本件
    原告起訴時，原聲明：被告應賠償原告新臺幣（下同）10萬
    元，並自起訴狀繕本送達翌日起至清償日止，按年息5％計算
    之利息（見本院卷第5頁）。嗣於審理時，於民國110年2月2
    6日具狀變更聲明為：被告應連帶賠償原告10萬元，及自起
    訴狀繕本送達翌日起至清償日止，按年息5％計算之利息（見
    本院卷第35頁）。又於110年5月18日出具民事準備狀，追加
    民法第226條、第227條規定為請求權基礎（見本院卷第133
    頁），經核原告所為上開訴之變更，屬請求之基礎事實同一
    ，且不甚礙被告之防禦及訴訟之終結，揆諸上開規定，應予
    准許。
貳、實體方面：
一、原告主張：
　㈠原告為死者即訴外人莊阿靜之子，訴外人莊阿靜於106年6月2
    4日入住被告蕭奕夫即嘉義市私立宏仁老人養護中心，訴外
    人莊阿靜原先雖患有肺炎、泌尿道感染、腦梗塞、高血壓，
    其後卻於108年1月間，因被告之受僱人即看護照顧不佳，致
    訴外人莊阿靜受有「尾骶股壓傷皮膚缺損、左側臀部皮膚缺
    損」之傷害（下稱系爭傷害），被告不僅未善盡職責，反於
    108年2月13日解除照護契約，拒絕接回訴外人莊阿靜，致嘉
    義市政府於108年2月27日將訴外人莊阿靜保護安置，訴外人
    莊阿靜於108年10月4日死亡。被告於訴外人莊阿靜入住期間
    有收取費用，提供包括生活服務、休閒服務、諮詢服務及其
    他必要之醫療照顧事項，諸此皆已涉及受照顧老人之健康及
    安全，被告應屬消費者保護法第7條第1項所稱之企業經營者
    ，應確保所提供之商品或服務，無安全或衛生上之危險，被
    告提供之委託型定型化契約關於住民權利義務說明已明確記
    載「院民享有個人安全及免受傷害的自由」，被告對於訴外
    人莊阿靜無法自理生活已有所認識，應就其身體健康注意並
    為必要之保護措施，被告未善盡看護照顧及監督之注意義務
    ，致訴外人莊阿靜受有系爭傷害，被告自應確保其提供之服
    務無安全或衛生上危險，被告縱能舉證其就訴外人莊阿靜所
    受傷害並無過失，亦無法免責。
　㈡又被告未盡看護照顧及監督受僱人即看護之注意義務，致訴
    外人莊阿靜受有系爭傷害，訴外人莊阿靜並因此於祥太醫院
    住院接受治療，則嗣後所生之醫療及看護費、安置費，與被
    告之不法侵權行為自有因果關係，應依民法第188條第1項規
    定負損害賠償責任。退步言之，縱使鈞院認定訴外人莊阿靜
    嗣後所生醫療及看護費、安置費與被告之不法侵權行為間並
    無因果關係（此為假設語氣，非自認），然原告主張被告於
    108年2月13日解除照護契約並不合法，亦無理由，被告依據
    契約仍有養護訴外人莊阿靜之義務，被告未履行其養護訴外
    人莊阿靜之契約義務，致嗣後產生醫療及看護費、安置費，
    原告亦得依據民法第226條、第227條規定，請求被告負債務
    不履行之損害賠償責任。為此，依消費者保護法第7條、民
    法第184條第1項、第195條第1項、第3項侵權行為及同法第2
    26條、第227條債務不履行之規定，提起本件訴訟，請求被
    告應連帶給付原告安置費用7萬2499元及精神慰撫金2萬7501
    元，共計10萬元之損失。
　㈢並聲明：被告應連帶給付原告10萬元，及自起訴狀繕本送達
    翌日起至清償日止按年息5％計算之利息。願供擔保，請准宣
    告假執行。
二、被告則以：
　㈠被告宏仁老人養護中心為機構式照顧模式，由護理師及照護
    員輪班照顧訴外人莊阿靜，被告並無法確認訴外人莊阿靜系
    爭傷害係何原因及何人之過失行為造成，訴外人莊阿靜於入
    院時右臀即有6*4*3㎝壓瘡，在被告機構妥善照顧後痊癒，由
    此可知訴外人莊阿靜之身體狀況，受有皮膚傷害在所難免，
    而系爭傷害傷口很小，或出於抵抗束帶或出於沐浴時解開束
    帶自行抓傷或出於身體不自主運動摩擦所發生，上開行為均
    為醫療實務上難以避免，故原告指稱被告所提供服務未符合
    專業水準可合理期待之安全性，不法侵害訴外人莊阿靜之身
    體，情節重大，然被告所為照顧，在醫療經驗法則上既無任
    何不合於專業水準可合理期待之安全性，亦無不法侵害訴外
    人莊阿靜之身體，更無侵害子女身分法益情節重大，原告請
    求被告賠償精神損害2萬元，尚屬無據。
　㈡原告請求之安置費用72,499元，其中住院所生醫療及看護費
    用為49,454元，而訴外人莊阿靜於終止契約以前及以後接受
    照顧之生理狀態並無改變，故此部分費用本來就應該要支付
    。另，安置費與嘉義市政府身心障礙及住宿式照顧費用補助
    差額23,045元，此部分費用亦為原告本應該支付，與訴外人
    莊阿靜所受系爭傷害二者並無因果關係。況且，訴外人莊阿
    靜因身心障礙而接受被告提供住宿式照顧，其後於被告終止
    契約以後，因原告無能力及意願照顧，而轉由嘉義市政府保
    護安置，被告照顧期間每月養護費用至少為30,000元，與嘉
    義市政府身心障礙及住宿式照顧費用補助差額，高於嘉義市
    政府保護安置費用21,000元與補助差額，故即使原告有實際
    支出上開補助差額23,045元，其中關於原告本來就應給付之
    補助差額已減少，原告並未受有任何損失等語，資為抗辯。
　㈢並答辯聲明：原告之訴駁回。如受不利判決，願供擔保，請
    准宣告免為假執行。
三、本院之判斷：
  ㈠原告主張訴外人莊阿靜於106年6月24日入住嘉義市私立宏仁
    老人養護中心，被告於108年2月13日終止安養契約，改由嘉
    義市政府保護安置，訴外人莊阿靜於108年10月4日死亡。訴
    外人莊阿靜於108年1月至祥太醫院就醫，診斷發現除肺炎、
    泌尿道感染、高血壓、陳舊性腦中風外，有尾骶股壓傷皮膚
    缺損、左側臀部皮膚缺損之傷勢，業據其提出私立宏仁老人
    養護中心委託養護定型化契約、嘉義市私立宏仁老人養護中
    心入住證明書、祥太醫院108年1月31日診斷證明書、民雄雙
    福郵局13號存證信函、嘉義市政府108年3月6日府社工字第1
    081604213號函、死亡證明書等為證（見本院卷第139至155
    、39、43至53頁），且為被告所不爭執，堪認原告上開主張
    為真實。又訴外人莊阿靜於108年2月27日至108年10月3日保
    護安置期間費用總計7萬2,499元，前開費用由原告申請分期
    付款返還費用在案中，此有被告提出之保護安置費用墊付計
    算書、嘉義市政府社會局受理分期繳納案件申請書及嘉義市
    政府110年6月25日輔社工字第1101611710號函文可參（見本
    院卷第57、157、175頁），此部分事實，亦堪認定。
  ㈡按當事人主張有利於己之事實者，就其事實有舉證之責任。
    但法律別有規定，或依其情形顯失公平者，不在此限。民事
    訴訟法第277 條定有明文。按消保法第7條第3 項所定之企
    業經營者損害賠償責任，須提供之服務未符合當時科技或專
    業水準可合理期待之安全性。本件原告主張被告蕭奕夫即嘉
    義市私立宏仁老人養護中心對於訴外人莊阿靜有照護疏失，
    所提供之服務未提供符合當時科技或專業水準可合理期待之
    安全性云云。經查：訴外人莊阿靜於106年6月14日即有陳舊
    性腦中風、於到院前已因長期臥病而患有褥瘡，有祥太醫院
    函附病歷可參（見本院卷第119頁、病歷冊）。訴外人莊阿
    靜於106年6月24日入住被告養護中心時，右臀已有6*4*3㎝壓
    瘡，有被告宏仁養護中心之護理紀錄可查（見本院卷第197
    頁），是依訴外人莊阿靜之年齡及曾患有腦中風、長期臥病
    之身體狀況，因局部皮膚及皮下軟組織受壓迫，造成細胞缺
    氧而壞死及導致皮膚缺損、傷口惡化之情形，應屬危險族群
    。又依護理紀錄（見本院卷第197至206頁），被告養護中心
    之照護人員已定期巡診並依醫囑加以處置，每月均有紀錄醫
    囑及其身上皮膚及傷口照護情形，9月22日並記錄：「右臀
    壓瘡縮小5*3*2㎝，巡診Dr囑咐禁右側躺，並2hrs翻身」對其
    入院時發現之皮膚傷口善加照料，另依醫囑對訴外人莊阿靜
    施以約束後，均有留意血液循環是否良好及有無水腫問題並
    記載於護理紀錄上，照護人員已盡到醫學上之注意及照顧義
    務。系爭傷害究係何時形成，並無證據證實，難謂被告蕭奕
    夫即宏仁養護中心有何違反善良管理人之注意義務、未確保
    所提供服務是否符合科技或專業水準可合理期待之安全性或
    有債務不履行之情。就訴外人莊阿靜系爭傷害，是否源於被
    告蕭奕夫即養護中心所提供之服務本身欠缺依當時科技或專
    業水準可合理期待之安全性，原告既未提出其他具體事證以
    實其說，此部分主張難認有據。從而，原告主張被告蕭奕夫
    即宏仁養護中心應負消費者保護法第7條規定之企業經營者
    責任，尚屬無據。
　㈢原告又主張被告蕭奕夫即宏仁養護中心未盡照顧監督莊阿靜
    之義務，其受僱人即看護未幫訴外人莊阿靜翻身，造成訴外
    人莊阿靜受有系爭傷害情形，應負侵權行為責任云云，惟因
    故意或過失，不法侵害他人之權利者，負損害賠償責任。受
    僱人因執行職務，不法侵害他人之權利者，由僱用人與行為
    人連帶負損害賠償責任，民法第184條第1項及第188條第1項
    固定有明文。損害賠償之債，以有損害之發生及有責任原因
    之事實，並二者之間，有相當因果關係為成立要件。故原告
    所主張損害賠償之債，如不合於此項成立要件者，即難謂有
    損害賠償請求權存在（最高法院48年台上字第481 號判例意
    旨參照）。侵權行為之成立，須行為人因故意過失不法侵害
    他人權利，亦即行為人須具備歸責性、違法性，且不法行為
    與損害間有相當因果關係，始能成立，且主張侵權行為損害
    賠償請求權之人，對於侵權行為之成立要件應負舉證責任（
    最高法院100 年度台上字第328 號、100年度台上字第1189
    號判決意旨參照）。查原告就被告有何未盡善良管理人注意
    義務之情，並未盡舉證責任，已如前述，原難認被告有過失
    之不法行為，原告僅憑祥太醫院之診斷證明書即主張係因被
    告之受僱人即看護未幫訴外人莊阿靜翻身導致系爭傷害等情
    ，實難採信。而原告對被告養護中心之負責人蕭奕夫以其未
    盡照料義務未幫訴外人莊阿靜翻身，導致系爭傷害等情提起
    業務過失傷害告訴，經臺灣嘉義地方檢察署檢察官調查證據
    後以110年度偵字第2477號、第2480號、第2481號為不起訴
    處分，原告提起再議，嗣經臺灣高等檢察署臺南檢察分署以
    110年度上聲議字第983號處分書駁回再議確定，有該不起訴
    處分書及處分書附卷足參（見本院卷第177至186頁），是尚
    無證據證明被告蕭奕夫有何未盡監督管理看護照料訴外人莊
    阿靜之過失侵權行為。從而，原告主張被告蕭奕夫即宏仁養
    護中心應依民法第188條第1項之規定，負侵權行為之損害賠
    償責任，同難認有據。
　㈣原告又主張被告蕭奕夫即宏仁養護中心解除照護契約不合法
    ，應負民法第226條、第227條規定之債務不履行責任云云，
    惟訴外人莊阿靜入住被告養護中心之委託養護定型化契約係
    由原告之兄蘇春芳所簽立，是原告與被告蕭奕夫即宏仁養護
    中心間並無契約關係存在，從而，原告主張依民法第226條
    、第227條債務不履行之規定，請求被告蕭奕夫即宏仁養護
    中心連帶負損害賠償責任，亦難認有據，應予駁回。　
四、綜上所述，原告主張被告蕭奕夫即宏仁養護中心所提供之服
    務不符合當時科技或專業水準之合理期待，且未盡指揮監督
    受僱人即看護妥善照護訴外人莊阿靜之義務，導致莊阿靜受
    有系爭傷害，尚無可採，從而，原告依消費者保護法第7條
    及民法第188條、第193條、第195條侵權行為之法律關係，
    或民法第226條、第227條債務不履行之法律關係，請求被告
    應連帶給付10萬元，及自起訴狀繕本送達翌日起按年息5％計
    算之利息，均無理由，應予駁回。又本件原告之訴既經駁回
    ，其假執行之聲請亦失所附麗，應併予駁回。
五、本件事證已臻明確，兩造其餘攻擊防禦方法及所提證據，經
    本院審酌後，認均於判決結果不生影響，爰不逐一論敘。
六、訴訟費用負擔之依據：民事訴訟法第78條。並依職權確認訴
    訟費用額為1,000元，應由原告負擔。
中　　華　　民　　國　　110 　年　　8 　　月　　17　　日
                  臺灣嘉義地方法院嘉義簡易庭
                              法  官  羅紫庭 
以上正本係照原本作成。
如對本判決上訴，須於判決送達後20日內向本庭（嘉義市文化路
308之1號）提出上訴狀（均須按他造當事人之人數附繕本）。如
委任律師提起上訴者，應一併繳納上訴審裁判費。
民事訴訟法第436條之24第2項規定：對小額程序之第一審裁判之
上訴或抗告，非以其違背法令為理由，不得為之。
中　　華　　民　　國　　110 　年　　8 　　月　　17　　日
                              書記官  葉昱琳